臺灣雲林地方法院交通事件裁定　　　　 100年度交聲字第29號
原處分機關　臺北市交通事件裁決所
異　議　人
即受處分人　鄭敏蟬
上列異議人即受處分人因違反道路交通管理處罰條例案件，對於
臺北市交通事件裁決所民國100 年1 月25日所為之處分（原處分
案號：北市裁申字第裁22-KAK085959號）不服，聲明異議，本院
裁定如下：
    主  文
異議駁回。
    理  由
一、原處分機關即臺北市交通事件裁決所（下稱原處分機關）移
    送意旨略以：聲明異議人即受處分人鄭敏蟬（下稱受處分人
    ）駕駛車牌號碼8287-MA 號自用小客車（下稱本案自小客車
    ），於民國99年12月9 日晚間8 時10分許，在雲林縣斗六市
    ○○路與公明路口，因「未依號誌指示行駛」而違規，為雲
    林縣警察局交通警察隊以雲警交字第KAK085959 號違反道路
    交通管理事件通知單舉發。受處分人於前揭時間、地點被舉
    發違規事實，係違反道路交通管理處罰條例第48條第1 項第
    2 款規定，原處分機關於100 年1 月25日以北市裁申字第裁
    22-KAK085959號裁決書，裁處罰鍰新臺幣（下同）600 元，
    並依同條例第63條第1 項規定記違規點數1 點，受處分人不
    服，具狀聲明異議。
二、本件受處分人聲明異議意旨略以：受處分人記憶中並無未依
    號誌指示行駛之情形發生，且警員當時並未立即攔停本案自
    小客車，反而過一陣子才突然超前逼停；另本案舉發通知單
    係寄送至受處分人之工作處所而非住宅，導致受處分人多日
    後才收到舉發通知單等語。
三、按汽車行駛至交岔路口，其行進、轉彎應遵守燈光號誌；車
    輛面對圓形紅燈表示禁止通行，不得超越停止線或進入路口
    ，道路交通安全規則第102 條第1 項第1 款及道路交通標誌
    標線號誌設置規則第206 條第5 款分別訂有明文。又按汽車
    駕駛人轉彎時，不依標誌、標線、號誌指示者，處新臺幣60
    0 元以上1,800 元以下罰鍰，道路交通管理處罰條例第48條
    第1 項第2 款亦有明文。
四、經查：
  (一)本件舉發通知單送達程序部分：
    1.按當場舉發者，應填記駕駛人或行為人姓名、性別、出生
      年月日、地址、身分證統一編號及車主姓名、地址、車牌
      號碼、車輛種類。被查獲之駕駛人或行為人為受處分人時
      ，應於填記通知單後將通知聯交付該駕駛人或行為人簽名
      或蓋章收受之；拒絕簽章者，仍應將通知聯交付該駕駛人
      或行為人收受，並記明其事由及交付之時間；拒絕收受者
      ，應告知其應到案時間及處所，並記明事由與告知事項，
      視為已收受，違反道路交通管理事件統一裁罰基準及處理
      細則第11條第1 項第1 款訂有明文。從而，在受處分人拒
      絕收受舉發通知單之情形下，舉發違規之警員可依上開規
      定告知受處分人應到案時間及處所，該舉發單仍對受處分
      人生送達效力。本件受處分人因當場不服執勤警員取締，
      故拒簽舉發通知單，由執勤警員於收受通知聯者簽章欄註
      記「拒簽收」，此有雲林縣警察局舉發違反道路交通管理
      事件雲警交字第KAK085959 號通知單在卷可稽，又證人即
      執勤警員張經國到庭結證稱：受處分人拒簽並拒收舉發通
      知單，有當場告知其應到案日期、應到案處所等語（本院
      卷第28頁、第29頁反面），是以上開舉發通知單業經執勤
      警員遵照法定程序為送達，對受處分人生合法送達效力無
      疑，舉發程序尚無違誤，先予敘明。
    2.次按處理違反道路交通管理事件，有關文書送達之規定，
      依行政程序法之規定。又送達於應受送達人之住居所、事
      務所或營業所為之；應受送達人有就業處所者，亦得向該
      處所為送達；於應送達之處所不獲會晤應受送達人時，得
      將文書付與有辦別事理能力之同居人、受僱人或應送達處
      所之接收郵件人員，違反道路交通管理事件統一裁罰標準
      及處理細則第5 條、行政程序法第72條第1 項前段、第3
      項、第73條第1 項分別定有明文。查上開舉發通知單雖已
      合法送達，業如前述，然雲林縣警察局又另於99年12月14
      日，將該舉發通知單以掛號郵寄至受處分人位於雲林縣斗
      六市○○路○ 段579 之31號之住所，因未會晤本人，乃於
      同年月16日交付受處分人位於雲林縣斗六市○○路○ 段57
      9 號就業處所，由收發室簽收乙節，有中華郵政掛號郵件
      收件回執影本1 份在卷可參，且為受處分人所不爭執，是
      該舉發通知單業已再次合法送達予受處分人，且受處分人
      收受該舉發通知單係在舉發通知單上所載之應到案日期即
      99年12月24日之前，並無明顯影響受處分人到案陳述意見
      之權利甚明，附此敘明。
  (二)本案違規事實部分：
    1.上開違規事實，業據證人張經國到庭結證稱：伊於99年12
      月9 日晚間8 時10分，在雲林縣斗六市○○路及公明路口
      處停等紅燈，當時伊所駕駛之巡邏車正好在本案自小客車
      正後方；該處路口號誌有時向，分成左轉燈及直行燈，後
      來號誌轉為直行綠燈，本案自小客車馬上就左轉，伊就尾
      隨攔查；巡邏車與本案自小客車間沒有隔其他車輛，所以
      伊可以很清楚的看見違規狀況等語（見本院卷第28頁反面
      、第29頁反面）。經核證人張經國就其目擊受處分人違規
      情節敘述詳確，且與卷附雲林縣警察局100 年1 月14日雲
      警交字第100130108 號函覆之情節相符，應可採信。再佐
      以受處分人曾向裁決所表示：其有依綠燈行駛等語（見本
      院卷第10頁），益徵上開證人證述受處分人停等紅燈後，
      見到直行綠燈即違規左轉乙情，尚非無稽。
    2.又按道路交通管理處罰條例第7 條第1 項規定：「道路交
      通管理之稽查、違規之紀錄，由交通勤務警察，或依法令
      執行交通稽查任務之人員執行之」，又交通警察製單舉發
      違反道路交通管理處罰條例所列之違規事實，本質上為行
      政處分，係公務員基於職務上公權力，依法就特定之具體
      事件所為具公法上效果之單方行政行為，基於公務員為公
      法上行為具有公信力之原則，該行政處分當可被推定為真
      正，故執勤警員方得當機處分以達其維護交通秩序、安全
      之行政目的，若謂公務員一切行政行為均須預留證據以證
      其實，則國家行政勢必窒礙難行，是本此公信原則，交通
      員警基於其職務權限，依據所見事實，攔停製單舉發交通
      違規案件，於法並無違誤。且本案執勤警員係依法執行公
      務，其與受處分人既不相識，素無怨隙，亦經證人張經國
      證述明確（見本院卷第29頁反面），而警員執行公務本身
      受行政懲處責任之監督，且於本院訊問時均具結作證，負
      有刑法偽證罪之處罰風險，苟無上開違規事實，衡情，當
      無甘冒行政懲處及偽證刑責而刻意誣陷受處分人之可能。
      至於警方取締交通違規事件，其以照相方式取證者，固足
      為違規之證明，惟警員當場舉發者，既經舉發員警本身之
      目睹、耳聞，亦足為違規人違規之證明，非必所有之違規
      事件，均須有照片或其他書面資料，方足為違規之證據。
      況承上所述，證人張經國既係停於受處分人之正後方，中
      間亦未相隔其他車輛，復無其他遮避物阻擋視線，則證人
      張經國目睹受處分人確有未依號誌指示行駛之違規情事，
      應堪認定。此外，本院復查無何積極證據，足認本案舉發
      員警有捏造事實違法取締之情事，則員警本其維護交通秩
      序、安全職責所為之舉發，自應受到合法、正確之推定。
    3.至於本案值勤員警於執行勤務時，是否確有超前逼停受處
      分人而造成危險之情況，既與受處分人是否涉有本件違規
      事實無關，自不在本院審查之範圍，附此敘明。
五、綜上所述，本件業據上開證人張經國證述明確，足認受處分
    人於前開時、地，確有駕駛車輛行經設有左轉專用時相號誌
    交岔路口，進行左轉時，未待左轉綠燈亮起，於直行綠燈時
    即逕行左轉之違規行為，堪予認定。從而，原處分機關據以
    援引上開規定，裁處罰鍰600 元整，並記違規點數1 點，並
    無不當。本件聲明異議為無理由，應予駁回。
六、據上論斷，應依道路交通管理處罰條例第87條第2 項，道路
    交通案件處理辦法第19條，裁定如主文。
中    華    民    國   100    年    3     月    11    日
                  交通法庭  法  官  段奇琬
以上正本證明與原本無異。
如不服本裁定，應於裁定送達後5 日內向本院提出抗告狀（須附
繕本）。
                            書記官  高培馨
中    華    民    國   100    年    3     月    11    日